臺灣高等法院臺中分院刑事裁定　
111年度聲再字第114號

再審聲請人  
即受判決人  李興軍


上列再審聲請人因聲請再審等案件，對於本院109年度上易字第1
387號中華民國110年2月25日第二審刑事確定判決（第一審案號
：臺灣臺中地方法院109年度易字第1991號；起訴案號：臺灣臺
中地方檢察署109年度偵字第19726號），暨本院111年度聲再字
第101號中華民國111年4月20日第二審刑事確定裁定，聲請再審
，本院裁定如下：
    主  文
再審之聲請駁回。
    理  由
一、訴訟法就當事人對於法院所為裁判或處分表示不服之救濟途
    徑，固就應如何適用其程序，分別定有明文。然人民並非法
    律專家，自難以充分瞭解各有關規定之文義，未能期待其進
    行訴訟法上救濟程序時，得以正確使用相關名詞、用語。是
    基於憲法上保障人民訴訟權之目的，法院應有探知其真意以
    擇定適當程序之義務。就所受理當事人或其相關人員的請求
    、聲明、聲請、上訴或抗告案，尋繹其意涵，探求真意，而
    後依法律規定之程序予以適切、正確處理，並不受其使用之
    詞文所拘束（最高法院109年度台抗字第1262號裁定意旨參
    照）。本件再審聲請人即受判決人李興軍（下稱聲請人）以
    標題為：「對台中高分院111年度聲再字第101號刑事裁定提
    出再審聲請」，並記載：本人決定對上述之101號裁定（自
    然涵蓋本案109年1387判決等卷宗資料）提出再審聲請等語
    ，有再審聲請狀在卷可稽（見本院卷第3頁），經細繹其再
    審聲請書狀內容，旨在對於本院111年度聲再字第101號裁定
    （下稱「原確定裁定」）駁回其再審之聲請暨本院109年度
    上易字第1387號判決（下稱「原確定判決」）全案均表示不
    服，爰本於保障人民訴訟權之目的，寬認聲請人係對原確定
    裁定及原確定判決均聲請再審，先予敘明。
二、聲請再審意旨略以：
　㈠對於原確定裁定聲請再審部分：
　　民事訴訟法第507條明確規定裁定得聲請再審，而法條文字
    有時而窮，刑事訴訟法自應與民事訴訟法相互參照，再觀以
    刑事訴訟法第420條第1項第4款明定：「原判決所憑之通常
    法院或特別法院之裁判已經確定裁判變更者。」可見裁定與
    判決實為一體，足徵刑事訴訟法並未排除裁定為得依再審程
    序救濟之客體，本件確有單獨充分之再審條件。從而本院11
    0年度聲再字第93號裁定將本案交付本院刑事第六庭，為刑
    事第六庭以110年度聲再字第196號裁定予以駁回，有違再審
    追事求司法正義之意旨，原確定裁定復應審理卻未審理，自
    有未合，爰依刑事訴訟法第421條提起再審，請求將本案全
    部卷宗交付下一波再審庭審理，以昭司法正義（見本院卷第
    3、7頁）。
　㈡對於原確定判決聲請再審部分：
　　原告陳女在本案犯有偽造竄改司法證據、偽造竄改文書、背
    信、瀆職、下毒、串供、教唆偽證、利用職務教唆脅迫犯罪
    、竊取司法公文書等公訴重罪，並於民國108年9月2日為檢
    察官斥其詐欺成性，爰請求院檢追查到底，以免陳女逍遙法
    外，以上說明請充分參閱本案上訴及再審書狀等卷宗資料，
    不此多重複等語（見本院卷第5頁）。
三、按再審係為原確定判決認定事實錯誤而設之救濟程序，是聲
    請再審之客體以確定之實體判決為限。至於確定之裁定，不
    論係對於程序上事項之裁定，抑或實體上事項之裁定，均不
    得對之聲請再審，此觀刑事訴訟法第420至422條規定之意旨
    即明（最高法院110年度台抗字第2040號裁定意旨參照）。
    又再審之聲請，經法院認無再審理由，而以裁定駁回者，不
    得更以同一原因聲請再審；法院認為聲請再審之程式違背規
    定者，應以裁定駁回之，刑事訴訟法第434條第3項、第433
    條分別定有明文。而所謂同一原因，係指同一事實之原因而
    言，若前後二次聲請再審原因事實以及其所提出之證據方法
    相一致者，即屬同一事實之原因，自不許其更以同一原因聲
    請再審（最高法院110年度台抗字第623號裁定意旨參照）。
四、經查：
　㈠對於原確定裁定聲請再審部分：　
　　聲請人載明係對原確定裁定聲請再審，有再審聲請狀暨所附
    原確定裁定影本在卷可稽（見本院卷第3、9頁），原確定裁
    定既非實體判決而非屬聲請再審之客體，揆諸首揭說明，其
    此部分聲請再審之程序違背規定而不合法且無可補正，應予
    駁回。
　㈡對於原確定判決聲請再審部分：
    本件聲請人前對於原確定判決聲請再審，先經本院110年度
    聲再字第93號以再審無理由裁定駁回確定，後因聲請人以同
    一原因事實再為再審聲請，為本院110年度聲再字第196號裁
    定駁回確定，聲請人再對本院110年度聲再字第196號確定裁
    定聲請再審，為原確定裁定駁回等情，業據本院調取原確定
    判決全案卷宗及本院110年度聲再字第93號、第196號、原確
    定裁定等案卷宗核閱屬實。聲請人本次聲請再審之意旨稱：
    本人決定對上述之101號裁定（自然涵蓋本案109年1387判決
    等卷宗資料）提出再審聲請，理由略述如下：請充分參考本
    案卷宗中之上訴、再審書等等的資料說明，不此多重複，以
    節省各方資源與精力云云，而完全援引其上訴書狀及歷次聲
    請再審書狀為本件聲請再審之理由（見本院卷第3、5頁），
    足認其本次聲請再審之原因事實以及其所提出之證據方法，
    與先前聲請再審之理由均相一致而屬同一事實之原因，揆諸
    首揭判決意旨，其本次聲請再審之程序顯屬違背規定而不合
    法，且無可補正，應予駁回。
五、末按聲請再審之案件，除顯無必要者外，應通知再審聲請人
    及其代理人到場，並聽取檢察官及受判決人之意見，但無正
    當理由不到場，或陳明不願到場者，不在此限；又此所稱顯
    無必要者，係指聲請顯屬程序上不合法且無可補正或顯無理
    由而應逕予駁回。刑事訴訟法第429條之2、法院辦理刑事訴
    訟案件應行注意事項第177條之4定有明文。本件聲請再審之
    程序均違背規定，乃程序上不合法，且無可補正，有如前述
    ，自無通知聲請人到場之必要，附此敘明。
六、據上論斷，應依刑事訴訟法第433條，裁定如主文。
中　　華　　民　　國　　111 　年　　5 　　月　　9 　　日
              刑事第四庭  審判長法　官  蔡名曜
                                法　官  林宜民
                                法　官  邱鼎文
以上正本證明與原本無異。
不得抗告。
                                書記官  陳宜屏
中　　華　　民　　國　　111 　年　　5 　　月　　9 　　日